臺灣臺北地方法院民事簡易判決
110年度北簡字第12097號
原      告  白信雄
訴訟代理人  林苡辰律師
            高立翰律師
被      告  黃富雍


訴訟代理人  陳育萱律師
            余淑杏律師 
上列當事人間返還不當得利事件，本院於民國110年10月4日言詞
辯論終結，判決如下：
    主      文
原告之訴及假執行之聲請均駁回。
訴訟費用新臺幣參仟柒佰伍拾元由原告負擔。
    事實及理由
一、按訴狀送達後，原告不得將原訴變更或追加他訴，但請求之
    基礎事實同一、不甚礙被告之防禦及訴訟之終結者，不在此
    限，民事訴訟法第255條第1項第2款、第7款定有明文。原告
    起訴時係依不當得利請求被告返還代繳電費，嗣於最後言詞
    辯論期日追加委任關係、無因管理為訴訟標的，經核原告所
    為訴訟標的之追加，係基於同一基礎事實，且不甚礙被告之
    防禦與訴訟之終結，與前開規定相符，應予准許。
二、原告主張：伊為門牌號碼臺北市○○區○○○路0段000號千里華
    廈社區住戶，與其他住戶等人各自擁有社區地下停車場（下
    稱系爭停車場）車位，系爭停車場用電地址為臺北市○○區○○
    街000巷0000號（電號：00000000000，下稱系爭電號），繳
    費通知之用電戶姓名及住址均登記為被告及其住宅，被告為
    電費繳納義務人，被告自民國96年1月起至109年11月電費共
    計新臺幣（下同）345,118元均委由伊代為繳納，為此先位
    依委任關係，備位依無因管理、不當得利法律關係提起本訴
    ，請求被告償還上開電費等語。並聲明：㈠被告應給付原告3
    45,118元，及自起訴狀繕本送達翌日起至清償日止，按年息
    5%計算之利息。㈡願供擔保請准宣告假執行。
三、被告則以：原告、伊父親黃玉田及其他住戶等人為千里華夏
    停車場（臺北市○○區○○段○○段0000○號）之共有人，黃玉田
    持有權利範圍為5472/10000。83年將系爭停車場區分成前、
    後半場，前半場由伊父親管理（現由伊胞弟黃士財管理），
    係由伊住家接電，後半場用電則由後半場共有人之管理費支
    付，且依地下室停車位業主會議紀錄，每年輪換一次管理人
    （現由共有人推選），原告未遵守會議紀錄，排除他人而長
    期以地下室管理人自居，地下室管理費收支帳務交代不清。
    伊既非系爭停車場之所有權人，電號000000000電費涵蓋區
    域僅停車場後半場，伊並無繳納電費義務，更未委由原告代
    繳，原告自83年起自稱為管理人向停車場後半場共有人（23
    個停車位）收取每月200元管理費以此繳納停車場電費，原
    告並未受有損害，其請求並無理由；縱認有理由，依民法第
    126條規定其請求罹於5年時效部分拒絕給付等語置辯。並聲
    明：並聲明：㈠原告之訴及假執行聲請均駁回。㈡如受不利判
    決，願供擔保請准宣告免為假執行。
四、本院之判斷：
　  原告主張其繳交用電地址為臺北市○○區○○街000巷0000號（
    電號：00000000000）自96年1月起至109年3月電費一情，業
    據其提出96年1月至109年3月繳費通知單(含繳費憑證)，固
    可認為真實（至109年4月至同年11月電費部分，未據原告舉
    證繳費事實，此部分主張顯非有據，自不待言），惟被告否
    認兩造間有委任、無因管理、不當得利法律關係存在，並以
    前揭情詞置辯，茲就本件重要爭點分述如下：
  ㈠原告依委任關係請求返還代繳電費部分：
　　按稱委任者，謂當事人約定，一方委託他方處理事務，他方
    允為處理之契約，民法第528條定有明文。次按當事人主張
    有利於己之事實，就其事實有舉證之責，民事訴訟法第277 
    條前段亦有明文。原告主張兩造間就停車場電費繳納有委任
    關係，此為被告所否認，原告就此未舉證以實其說，難信為
    真實。縱認被告將每期收受之電費繳費通知單投擲至原告信
    箱，雙方就電費繳納後每期繳費憑據是否交付被告、支付費
    用如何返還等重要細節之約定，均付之闕如，是否即可認兩
    造就被告委任原告代為繳納電費一事意思表示合致，顯屬有
    疑，原告主張其受被告委任代為繳納電費，請求返還支出之
    必要費用云云，並非有據。
　㈡原告依無因管理、不當得利請求返還代繳電費部分：
　1.按未受委任，並無義務，而為他人管理事務者，其管理應依
    本人明示或可得推知之意思，以有利於本人之方法為之，民
    法第172條定有明文；準此，無因管理請求權之成立，以管
    理人無法律上之義務，並以為他人管理事務為要件。另按無
    法律上原因而受利益，致他人受損害者，應返還其利益，民
    法第179條前段亦有明文，而主張不當得利請求權存在之當
    事人，對於不當得利請求權之成立，應負舉證責任，即應證
    明他方係無法律上之原因而受利益，致其受有損害（最高法
    院103年度台上字第2198號判決意旨參照）。另按用戶轉讓
    用電權利與義務予繼受用電人，應與繼受用電人共同於用電
    登記單簽章辦理過戶申請。既設用電場所實際用電人，如不
    願承繼原用戶之用電權利與義務，經提示用電場所使用權相
    關文件，且與原用戶用電無關者，得按新設用電申請其所需
    用電，原用戶之用電於申請人辦妥新設用電時，由本公司同
    時主動終止供電契約；既設用電場所實際用電人如無法取得
    原用戶共同簽章申請過戶時，得於明示願承繼原用戶之用電
    權利與義務後，單獨簽章申請過戶，惟原用戶倘於單獨申請
    過戶後六個月內提出異議時，本公司得取消其單獨過戶申請
    ；本公司供電場所之實際用電人，如與原登記用電戶名不符
    者，除有本規則第15條規定本公司得拒絕過戶情形者外，應
    向本公司辦理過戶登記手續，臺灣電力公司營業規則第12條
    、第13條前段、臺灣電力公司營業規則施行細則第16條定有
    明文。依上，如有原用電戶名與實際用電人不相符之情形，
    供電場所實際用電人應負有向臺灣電力公司辦理過戶登記之
    義務。
　2.原告依無因管理或不當得利之法律關係請求被告償還其代繳
    地下停車場96年1月起至109年3月電費云云。查被告並非千
    里華夏地下停車場即臺北市○○區○○段○○段0000○號及所在萬
    華區華江段三小段0000-0000地號土地之區分所有權人或共
    有人，有前開建物、土地登記第一類謄本在卷可稽（見本院
    卷第193至235頁），可認被告並非實際用電人，則被告抗辯
    其非應繳納地下停車場電費之人，尚非無稽。再者，依卷附
    83年3月27日千里華廈地下室停車位業主會議紀錄（見本院
    卷第129頁），顯示停車位月租3,000元、管理費每位月收20
    0元，管理委員每年輪換1次，原告為第1年管理委員，原告
    自承停車場後半場之管理自83年起由原告負責（見本院卷第
    180頁）；另被告就系爭電表涵蓋供電範圍為停車場後半場
    一節，業據其提出錄影及對話譯文、停車場現場照片及配置
    圖為證（見本院卷第169至175、179、180、245、247頁），
    可認系爭電表供電範圍為後半停車場；佐以原告製作之地下
    停車場收交明細表（見本院卷第181頁），顯示88年至92年
    間停車場收入支出情形，每半年主要支出為電費、停車場消
    毒、清理費、照明燈具等費用，收入則為後半場23個停車位
    維護費，每位按月繳納200元，半年收入為27,600元（計算
    式：23停車位＝27,600元÷6個月÷200），原告既為96年1月至
    109年3月間後半停車場管理人（見本院卷第273頁），向23
    個停車位收取維護費200元，用以支出後半停車場電費、消
    毒、清理等費用，可見原告繳交電費並非為被告管理事務，
    其所支出之電費，均係基於其個人為後半停車場管理人所為
    之給付，至為明確。原告既未舉證其代繳電費，被告因而受
    有何利益，縱使被告為系爭電號繳費通知之用電戶，並非實
    際用電人，基於使用者付費原則，電費繳交之利益仍歸屬實
    際用電人，而非被告，則原告依無因管理、不當得利之法律
    關係請求被告給付其代墊電費，洵屬無據。
五、綜上，原告先位依民法委任關係，備位依無因管理、不當得
    利法律關係請求被告給付345,118元，及自起訴狀繕本送達
    翌日起至清償日止，按年息5%計算之利息，均無理由，應予
    駁回。
六、本件事證已臻明確，兩造其餘攻擊防禦方法及所提證據，經
    審酌核與判決之結果不生影響，爰不逐一論述。
七、訴訟費用負擔依據：民事訴訟法第78條。依職權確定本件訴
    訟費用額為3,750元（第一審裁判費），由原告負擔。
中　　華　　民　　國　　110 　年　　11　　月　　5 　　日
                  臺北簡易庭  法  官　張瓊華
以上正本係照原本作成。
如不服本判決，應於判決送達後20日內向本庭（臺北市中正區重
慶南路1段126巷1號）提出上訴狀。如委任律師提起上訴者，應
一併繳納上訴審裁判費。
中　　華　　民　　國　　110 　年　　11　　月　　5 　　日
                              書記官  賴敏慧